【裁判字號】    89,交上易,73
【裁判日期】    890707
【裁判案由】    過失傷害
【裁判全文】
臺灣高等法院高雄分院刑事判決                    八十九年度交上易字第七三號
    上  訴  人
    即  被  告  乙○○
右上訴人因過失傷害案件，不服臺灣高雄地方法院八十九年度交易字第二七號中華民
國八十八年二月二十三日第一審判決（起訴案號：臺灣高雄地方法院檢察署八十八年
度偵字第二四二０八號），提起上訴，本院判決如左：
      主  文
原判決撤銷。
乙○○因過失傷害人，處拘役貳拾日，如易科罰金，以參佰元折算壹日。緩刑貳年。
      事  實
一、乙○○考領有重型機車駕駛執照，其於民國（下同）八十八年四年九日十四時二
    十分許，騎乘機車沿高雄市○○路行駛，途經忠孝路與南華橫二路交岔路口，本
    應注意駕車時，應確實注意車前狀況，並隨時採取必要之安全措施，而依當時情
    形，復無其不能注意之情事，詎乙○○竟疏未為此注意，仍貿然行進，適有甲○
    ○騎乘腳踏車同向行駛在前，而於其欲由忠孝路左轉進入南華橫二路時，亦疏未
    注意後方直行車貿然左轉，行駛在後之乙○○因其機車速度較腳踏車為快，遽見
    甲○○左轉，一時閃煞不及，其機車前方撞及腳踏車前輪左方，甲○○因之人車
    倒地，並受有右外踝骨折、腰挫傷、右肩擦傷等傷害。
二、案經甲○○訴由臺灣高雄地方法院檢察署檢察官偵查起訴。
    理  由
一、訊據上訴人即被告乙○○固不否認於上揭時、地，與告訴人甲○○發生車禍之事
    實，惟辯稱：本件車禍之發生，伊並無過失，是甲○○突然轉彎，伊的機車才會
    碰到腳踏車的云云。惟查：本件車禍發生時，被告乙○○係騎乘機車直行，而告
    訴人甲○○則係欲自忠孝路左轉進入南華橫二路乙節，業據告訴人甲○○迭次陳
    明在卷，參酌證人杜秀珍於原審審理時證稱：腳踏車倒地地點伊忘了，現沒辦法
    確定，不過伊從家裡出來（按：證人杜秀珍係居住在高雄市○○○○路二七號五
    樓）要左轉出去七賢路必經過那邊（見原審八十九年二月十七日審判筆錄），是
    本件車禍發生時，被告及告訴人雙方之行向，應係如告訴人甲○○所言無訛。又
    據被告自承：車禍發生時，伊當時時速約四十多公里，係機車前面斜板與告訴人
    前輪左邊發生撞及（見原審八十九年一月二十日、及同年二月十七日審判筆錄）
    ，參酌告訴人於偵查中及原審審理時一再指訴：伊由忠孝路直走至南華二路口要
    左轉，而乙○○突然來撞伊前面（見原審八十九年一月二十日審判筆錄）、是乙
    ○○撞上伊，伊車前輪彎掉（見八十八年十月十三日偵訊筆錄）等語，顯見本件
    車禍之發生，應係原本告訴人騎乘腳踏車行駛在被告之前方，其欲左轉彎時，疏
    未注意後方直行車貿然左轉；另騎乘機車行駛在後之被告亦因疏未確實注意車前
    狀況，並隨時採取必要之安全措施，致遽見告訴人欲左轉南華橫二路時，因其機
    車速度較腳踏車為快，一時閃煞不及，其機車前方遂撞及告訴人腳踏車前輪左方
    有以致之至為灼然。從而，被告上開所辯，實為事後圖卸之詞，洵無足採。按汽
    車（含機車）行駛時，駕駛人應注意車前狀況，並隨時採取必要之安全措施，道
    路交通安全規則第九十四條第三項著有明文，此為一般人應注意之事項，被告既
    領有駕駛執照自難諉為不知。又依當時情事，復無被告不能注意之情事，被告應
    注意、能注意，竟疏未注意，因而肇事，其駕駛行為有過失，應已明確。雖告訴
    人左轉時未讓直行車先行貿然左轉，就本件車禍之發生同有過失，但此仍不能卸
    免被告過失之責。又告訴人甲○○確因本件車禍，致受有右外踝骨折、腰挫傷、
    右肩擦傷等傷害乙情，亦有診斷證明書附於偵查卷可稽，被告未盡其前開注意義
    務，核與告訴人所受之上開傷害兩者間，存有相當之因果關係。綜上所述，本件
    事證明確，被告過失犯行洵堪認定。核被告乙○○所為，係犯刑法第二百八十四
    條第一項前段之過失傷害罪。
三、原審予以被告論科，固非無見，惟查本件車禍之發生，告訴人左轉彎未讓直行之
    被告車先行貿然左轉，就本件車禍之發生同有過失，原判決未此認定，自有未合
    。被告上訴意旨否認犯罪，指摘原判決不當，固無足取，然原判決既有上述可議
    ，自應由本院將原判決撤銷改判。審酌被告之過失情節、告訴人與有過失，被害
    人傷勢所造成之損害，及於本院中被告已與告訴人達成民事和解事宜等一切情狀
    ，爰量處拘役二十日，並諭知易科罰金之折算標準。查被告未曾受有期徒刑以上
    刑之宣告，有本院被告全國前科表可按，事後也與告訴人和解，賠償告訴人新台
    幣六萬元，有本院和解筆錄足稽，經此偵審判刑程序，當知警惕，信無再犯之虞
    ，本院認所宣告之刑，以暫不執行為適當，爰併宣告緩刑二年，用啟自新。
據上論結，應依刑事訴訟法第三百六十九條第一項前段、第三百六十四條、第二百九
十九條第一項前段，刑法第二百八十四條第一項前段、第四十一條、第七十四條第一
款，罰金罰鍰提高標準條例第一條前段、第二條，判決如主文。
本案經檢察官林炎昇到庭執行職務。
中    華    民    國     八十九     年       七       月       七       日
                              臺灣高等法院高雄分院刑事第八庭
                                  審判長法官  郭雅美
                                        法官  張盛喜
                                        法官  莊飛宗
右正本證明與原本無異。
不得上訴。
                                      書記官  張宗芳
中    華    民    國     八十九     年       七       月        十      日
附錄：本判決論罪科刑法條：
刑法第二百八十四條第一項前段
因過失傷害人者，處六月以下有期徒刑、拘役或五百元以下罰金。致重傷者，處一年
以下有期徒刑、拘役或五百元以下罰金。
                                                                        Ｇ


司法院資訊處製作；財團法人民間司法改革基金會備份。
